ACORDAO-COMPLETO-2435088

ACÓRDÃO 2704/2020 ATA 38/2020 - PLENÁRIO

VISTOS, relatados e discutidos estes autos de representação formulada pelo Senador Major Olímpio, a noticiar supostas irregularidades na licitação eletrônica 46/LALI-2/SBSP/2020, no âmbito da Empresa Brasileira de Infraestrutura Aeroportuária (Infraero) , cujo objeto é a exploração comercial dos espaços publicitários e promocionais nas dependências do terminal de passageiros do aeroporto de São Paulo/Congonhas - Deputado Freitas Nobre - SBSP.
ACORDAM os Ministros do Tribunal de Contas da União, reunidos em Sessão do Plenário, diante das razões expostas pelo Relator e com fundamento no art. 276, caput e §1º, do Regimento Interno deste Tribunal, em:
9.1. referendar a medida cautelar concedida em 3/10/2020, por meio da decisão à peça 31;
9.2. restituir o processo à Secretaria de Controle Externo de Aquisições Logísticas (Selog) , para registro no sistema do apensamento dos processos TC Processo 031.386/2020-2, TC Processo 031.476/2020-1 e TC Processo 031.484/2020-4 aos presentes autos e prosseguimento da fase de instrução, nos termos da decisão do relator à peça 31;
9.3 dar ciência do presente Acórdão à Empresa Brasileira de Infraestrutura Aeroportuária (Infraero) , informando que o teor integral desta deliberação será disponibilizado no endereço eletrônico www.tcu.gov.br/acordaos e que o acesso às demais peças processuais poderá ser obtido no endereço eletrônico www.tcu.gov.br, opção "vista eletrônica".

Referendo de medida cautelar concedida em processo de representação acerca de indícios de irregularidades em licitação eletrônica para exploração de espaços publicitários e promocionais no Aeroporto de Congonhas.

Empresa Brasileira de Infraestrutura Aeroportuária.

3. Interessados/Responsáveis: não há.

13.1. Ministros presentes: Ana Arraes (na Presidência), Walton Alencar Rodrigues, Augusto Nardes, Aroldo Cedraz, Raimundo Carreiro (Relator) e Bruno Dantas.
13.2. Ministros-Substitutos convocados: Marcos Bemquerer Costa e André Luís de Carvalho.
13.3. Ministro-Substituto presente: Augusto Sherman Cavalcanti.

ACORDAO-COMPLETO-2442652

Acórdão 4062/2020 - Plenário

RAIMUNDO CARREIRO

Trata-se de representação formulada pelo Senador Major Olímpio, a noticiar supostas irregularidades na licitação eletrônica 46/LALI-2/SBSP/2020, no âmbito da Empresa Brasileira de Infraestrutura Aeroportuária (Infraero) , cujo objeto é a exploração comercial dos espaços publicitários e promocionais nas dependências do terminal de passageiros do aeroporto de São Paulo/Congonhas - Deputado Freitas Nobre - SBSP (peça 4, p. 4) .
2.	O valor estimado para o contrato decorrente do certame é R$ 281.930.439,00, correspondente ao preço global previsto para o período de 108 meses, incluído o adicional de preço fixo, conforme item 3.3.4 do edital (peça 4, p. 7) .  
3.	Segundo descrito pela unidade técnica na instrução à peça 19, o representante alega que:
a) a licitação restringe o "universo de possíveis participantes, para exploração, durante nove anos, da publicidade no aeroporto de Congonhas/SP", a uma única empresa 
b) "o certame exige que o licitante vencedor desembolse imediatamente quase R$ 30 milhões, condição que pouquíssimas empresas brasileiras do ramo conseguem atender. Atualmente estima-se que 90% das empresas que exploram a atividade de publicidade no aeroporto de Congonhas estejam inadimplentes por conta dos impactos da pandemia, que chegou a reduzir em quase 100% o movimento de passageiros do aeroporto"; 
c) ao menos duas empresas apresentariam "caixa suficiente para cumprir a exigência", sendo "possível observar na agenda de autoridades da Infraero que representantes das empresas Eletromídia e JC Decaux estiveram reunidos com o diretor de negócios da estatal em pelo menos quatro ocasiões, sinalizando que são elas as principais interessadas no processo em curso, e as únicas que provavelmente reúnem as condições para participar da licitação";
d)  há outras empresas que também operam em Congonhas, mas cuja situação de inadimplência [em face da crise econômica gerada pela pandemia de COVID-19] as impede de participar da licitação, o que torna questionável a oportunidade de realização do certame neste período, "para atender às empresas que estiveram reunidas recentemente com a Administração";
e) "a exigência de 5% para habilitação ao certame, mais 5% para assinar o contrato sobre o preço leiloado nessa licitação é algo inédito e sem qualquer boa-fé para fomentar altos lances. A licitação é suspeita não só pelas evidências, mas pelo ineditismo da pretensão do negócio, sobretudo nesta ocasião; e
f) "é fundamental que seja determinada a suspensão do edital licitatório para apuração das condições da sua feitura, para que, confirmadas as suspeitas, os responsáveis sejam afastados e responsabilizados".
4.	A unidade técnica noticia também a existência de "outras três representações versando também sobre possíveis irregularidades na Licitação Eletrônica 46/LALI-2/SBSP/2020, da Infraero, e que cujos processos foram apensados a estes autos para serem analisados conjuntamente: TC Processo 031.386/2020-2, TC Processo 031.476/2020-1 e TC Processo 031.484/2020-4".
5.	Nas representações em apenso, são alegados mais de trinta de indícios de irregularidades, associados basicamente a imprecisões, subjetividades, omissões, contradições e outras cláusulas potencialmente restritivas de competitividade no edital, além de questionamentos sobre a precificação do objeto e ausência de audiência pública, entre outras ocorrências descritas e analisadas nos itens 4 a 38.3 da instrução à peça 19.
6.	Os representantes pleitearam a suspensão cautelar da licitação.
7.	Em extensa instrução (com 39 páginas) , a unidade técnica considera presente o perigo da demora, em face da previsão de abertura da sessão pública para o dia 7/10/2020.
8.	Pontua que o objeto contratual - "exploração comercial dos espaços publicitários e promocionais nas dependências do terminal de passageiros do aeroporto de São Paulo/Congonhas" - não possui características de serviço essencial, aduzindo também que "o edital da licitação deixa antever que parte dos pontos de publicidade se encontram atualmente sob concessão", o que afasta o periculum in mora reverso. 
9.	Por outro lado, a Infraero, em manifestação já produzida nestes autos, alega que "as receitas não tarifárias são componente essencial da operação aeroportuária e que elas contribuem para atender ao princípio da modicidade tarifária. De tal modo que a postergação da presente licitação representaria a não obtenção de receitas de forma irrecuperável pelo operador aeroportuário".
10.	Quanto ao fumus boni iuris, a instrução em análise conclui haver "plausibilidade nas alegações do representante" e/ou "nas verificações realizadas pela unidade técnica", confirmando, portanto, esse requisito da medida cautelar.
11.	Não obstante essas conclusões, a unidade técnica propõe que, antes da eventual decisão cautelar, seja realizada a oitiva prévia da Infraero, nos termos do art. 276, §2º, do RITCU, para que se manifeste sobre os fatos narrados na presente representação, especificamente quanto aos seguintes pontos:
a) à opção pela contratação não parcelada do objeto da licitação, tendo em consideração a ausência efetiva de comparação com outros modelos possíveis (contratação individual ou por lotes) , as possíveis fragilidades no processo de prospecção do mercado, a magnitude da divergência entre o valor estimado como receita de publicidade por passageiro para o aeroporto de Congonhas e os valores utilizados como elemento de comparação; e as consequências advindas do risco de inadimplência desse novo modelo proposto de licitação; em razão de que, nos termos do inciso III do art. 32 da Lei 13.303/2016 e da Súmula 247 de jurisprudência do TCU, guardadas as exceções associadas a eventual prejuízo para o conjunto ou perda de economia de escala, nas contratações de obras, serviços, compras e alienações cujo objeto seja divisível, é obrigatória a adjudicação por item, e não por preço global;
	b) à ausência, no edital, de regras claras para elaboração e aprovação do Plano Geral de Mídias e de definição sobre as consequências da não aprovação imediata do plano, tendo em consideração a capacidade de as regras estabelecidas no item 7 do termo de referência, dado o caráter genérico das disposições, redundarem na indefinição do objeto do certame e, por conseguinte, reduzirem a atratividade e a competitividade da licitação, contrariando o princípio do julgamento objetivo que rege as licitações (art. 31, caput, da Lei 13.303/2016) ;
	c) à exigência cumulativa, logo em seguida à assinatura do contrato e antes da aprovação do PGM, de adicional de preço fixo e de garantia contratual (itens 3.3.1 e 6.1.5 do edital) , em cobranças que, se tomadas em conjunto, extrapolam os limites estabelecidos pelo § 2º do art. 70 da Lei 13.303/2016 para assegurar a execução do instrumento e podem interferir na participação de participação de possíveis interessados, contrariando o princípio da obtenção da competitividade na licitação (art. 31, caput, da Lei 13.303/2016) ;
	d) à obrigação instituída pelo item 1.1.1. do anexo IX ao termo de referência, no sentido de que os concessionários devem fornecer e instalar, em até trinta dias depois da assinatura do contrato, mil totens do modelo pirulito, com projeto de estrutura em aço, com carregadores de aparelhos eletrônicos portáteis e celulares para, no mínimo quatro aparelhos simultâneos, dada a grande quantidade de totens que devem ser instalados e a rapidez prevista para tal atendimento, tendo em vista a possibilidade de que tal disposição possa afastar, indevidamente, possíveis interessados em participar do certame, contrariando o princípio da obtenção de competitividade na licitação (art. 31, caput, da Lei 13.303/2016) ; 
	e) demais informações que julgar necessárias; e
	f) designação formal de interlocutor que conheça da matéria para dirimir eventuais dúvidas, informando nome, função/cargo, e-mail e telefone de contato.  (Grifei) .
12.	Após a instrução inicial da unidade técnica, a Associação Nacional de Propaganda e Promoção em Aeroportos (ANPPA) peticionou neste processo para apresentar "manifestação e requerimentos", reforçando o pedido de medida cautelar e aduzindo diversos elementos aos autos (peças 21 a 30) . 
***
13.	Após examinar os argumentos expendidos pela unidade técnica, exarei a decisão à peça 31, em que admiti a representação e, nos termos do art. 276 do Regimento Interno deste Tribunal, determinei a suspensão cautelar do procedimento, nos seguintes termos:
26.	 Do exposto, com fulcro no art. 11 da Lei 8.443/1992, DECIDO:
	26.1 nos termos do art. 87, § 2º, da Lei 13.303/2016, c/c arts. 235 e 237, III, do Regimento Interno deste Tribunal (RITCU) , conhecer da representação;
	26.2 com fulcro no art. 276, caput, do RITCU, determinar cautelarmente à Infraero a imediata suspensão dos procedimentos vinculados à licitação eletrônica 46/LALI-2/SBSP/2020, até que este Tribunal decida o mérito desta representação ou revogue a medida, alertando os gestores de que a eventual consumação de irregularidades decorrentes do prosseguimento do feito sujeitará os responsáveis às sanções previstas na Lei 8.443/1992;
	26.3 nos termos do § 3º do art. 276 do RITCU, determinar a oitiva da Infraero, para que, em complemento às informações que já apresentou nos presentes autos, se pronuncie, no prazo de 15 (quinze) dias contados da ciência, sobre os fatos narrados na presente representação, especificamente quanto aos seguintes pontos:
26.3.1 opção pela contratação não parcelada do objeto da licitação, tendo em consideração a ausência efetiva de comparação com outros modelos possíveis (contratação individual ou por lotes) , as possíveis fragilidades no processo de prospecção do mercado, a magnitude da divergência entre o valor estimado como receita de publicidade por passageiro para o aeroporto de Congonhas e os valores utilizados como elemento de comparação; e as consequências advindas do risco de inadimplência desse novo modelo proposto de licitação; em razão de que, nos termos do inciso III do art. 32 da Lei 13.303/2016 e da Súmula 247 de jurisprudência do TCU, guardadas as exceções associadas a eventual prejuízo para o conjunto ou perda de economia de escala, nas contratações de obras, serviços, compras e alienações cujo objeto seja divisível, é obrigatória a adjudicação por item, e não por preço global;
26.3.2 ausência, no edital, de regras claras para elaboração e aprovação do Plano Geral de Mídias e de definição sobre as consequências da não aprovação imediata do plano, tendo em consideração a capacidade de as regras estabelecidas no item 7 do termo de referência, dado o caráter genérico das disposições, redundarem na indefinição do objeto do certame e, por conseguinte, reduzirem a atratividade e a competitividade da licitação, contrariando o princípio do julgamento objetivo que rege as licitações (art. 31, caput, da Lei 13.303/2016) ;
26.3.3 exigência cumulativa, logo em seguida à assinatura do contrato e antes da aprovação do PGM, de adicional de preço fixo e de garantia contratual (itens 3.3.1 e 6.1.5 do edital) , em cobranças que, se tomadas em conjunto, extrapolam os limites estabelecidos pelo § 2º do art. 70 da Lei 13.303/2016 para assegurar a execução do instrumento e podem interferir na participação de participação de possíveis interessados, contrariando o princípio da obtenção da competitividade na licitação (art. 31, caput, da Lei 13.303/2016) ;
26.3.4 obrigação instituída pelo item 1.1.1. do anexo IX ao termo de referência, no sentido de que os concessionários devem fornecer e instalar, em até trinta dias depois da assinatura do contrato, mil totens do modelo pirulito, com projeto de estrutura em aço, com carregadores de aparelhos eletrônicos portáteis e celulares para, no mínimo quatro aparelhos simultâneos, dada a grande quantidade de totens que devem ser instalados e a rapidez prevista para tal atendimento, tendo em vista a possibilidade de que tal disposição possa afastar, indevidamente, possíveis interessados em participar do certame, contrariando o princípio da obtenção de competitividade na licitação (art. 31, caput, da Lei 13.303/2016) ; 
26.3.5 demais informações que julgar necessárias; e
	26.4 informar à Infraero que o ofício de resposta deverá indicar interlocutor com conhecimento da matéria versada neste processo para dirimir eventuais dúvidas da unidade técnica, informando nome, função/cargo, e-mail e telefone de contato;
	26.5 dar ciência do inteiro teor da presente decisão à INFRAERO, por intermédio do meu Gabinete, com a urgência e os meios que o caso requer (notificação eletrônica) ; 
	26.6 após as comunicações cabíveis, restituir os autos à SELOG para que prossiga na instrução do feito, inclusive com a análise das peças adicionais trazidas pela Associação Nacional de Propaganda e Promoção em Aeroportos - ANPPA (peças 21 a 30) ;
	26.7 com base nas disposições dos arts. 11 e 65 do RITCU, determino à unidade técnica que, ao elaborar as próximas instruções saneadoras e a instrução de mérito neste processo, faça anexar a respectiva versão resumida, com até dez laudas, caso a instrução principal ultrapasse esse limite.
	Cientifique-se a INFRAERO com a urgência que o caso requer, restituindo-se o feito posteriormente à SELOG para prosseguimento da instrução. 
 14.	A decisão foi assinada e oficializada em 3/10/2020 (peça 31) , e a comunicação expedida em 5/10/2020, mediante Ofício 54922/2020-TCU-Seproc (peça 32) .
	É o Relatório.

não há

Não atuou.

REPRESENTAÇÃO. INFRAERO. REFERENDO DE CAUTELAR. INDÍCIOS DE IRREGULARIDADES EM LICITAÇAO ELETRÔNICA PARA EXPLORAÇÃO DE ESPAÇOS PUBLICITÁRIOS E PROMOCIONAIS NO AEROPORTO DE CONGONHAS-SP. POTENCIAL RESTRIÇÃO AO CARÁTER COMPETITIVO DO CERTAME.

REPRESENTAÇÃO (REPR)

Secretaria de Controle Externo de Aquisições Logísticas (Selog).

Nos termos do art. 276, § 1º, do Regimento Interno deste Tribunal, submeto a este Plenário, para referendo, a medida cautelar que expedi em 3/10/2020 (peça 31) , ordenando a suspensão dos procedimentos relativos à licitação eletrônica 46/LALI-2/SBSP/2020, sob a responsabilidade da Empresa Brasileira de Infraestrutura Aeroportuária (Infraero) , neste processo de representação.
2.	Trata-se de representação formulada pelo Senador Major Olímpio, a noticiar supostas irregularidades na licitação eletrônica 46/LALI-2/SBSP/2020, no âmbito da Infraero, cujo objeto é a exploração comercial dos espaços publicitários e promocionais nas dependências do terminal de passageiros do aeroporto de São Paulo/Congonhas - Deputado Freitas Nobre - SBSP (peça 4, p. 4) , com valor total estimado em R$ 281.930.439,00, correspondente ao preço global previsto para o período de 108 meses.
3.	 Em face da conexão de objetos, foram apensados outros três processos de representação aos presentes autos: TC Processo 031.386/2020-2, TC Processo 031.476/2020-1 e TC Processo 031.484/2020-4.
4.	A abertura do certame estava prevista para hoje, dia 7/10/2020.
5.	O histórico da matéria e as análises da Secretaria de Controle Externo de Aquisições Logísticas (Selog) estão devidamente descritos no Relatório.
6.	Reproduzo, a seguir, os fundamentos que embasaram a decisão cautelar que ora submeto ao referendo deste Colegiado:
          (...) 
14.	Presentes os requisitos de admissibilidade fincados no art. 87, § 2º, da Lei 13.303/2016, c/c arts. 235 e 237, III, do Regimento Interno deste Tribunal, conheço da representação.
15.	Quanto à medida cautelar, deixo de acolher a proposta de oitiva prévia formulada pela unidade técnica, para, nos termos do art. 276, caput, do Regimento Interno deste Tribunal ordenar a imediata suspensão acautelatória do certame, em face das razões que passo a expor.
16.	Como é notório na doutrina que rege a tutela de urgência, a medida cautelar é cabível quando presentes a fumaça do bom direito e o perigo da demora, combinados com a ausência de perigo da demora reverso.
17.	In casu, a própria unidade técnica conclui, em sua instrução, que:
	- está presente o periculum in mora, diante da previsão de abertura do certame para o próximo dia 7/10/2020;
	- a natureza do objeto contratual - exploração de espaços publicitários - não possui características de serviço essencial, além de haver evidências no edital em exame de que esses serviços, ou parte deles, está sendo executado em outro (s) contrato (s) , o que afasta o perigo da demora reverso;
	- existe "plausibilidade nas alegações do representante" e/ou "nas verificações realizadas" na fase de instrução.
18.	Quanto ao perigo da demora, não tenho dúvidas de sua comprovação, haja vista a proximidade da data da sessão pública do certame, dia 7/10/2020.
19.	Em relação ao perigo da demora reverso, concordo com a assertiva da unidade técnica, no sentido de que a exploração comercial de espaços publicitários e promocionais em aeroporto não apresenta características de essencialidade para o funcionamento do aeroporto nem da Infraero. 
20.	Em que pese as alegações da empresa de que terá prejuízos com a eventual perda de receitas decorrente do retardamento da licitação, considero que, no caso concreto, o farto conjunto de indícios de irregularidades assinaladas (mais de trinta) justifica, como medida prudencial, a suspensão acautelatória do certame até a elucidação ou a elisão dos fatos analisados neste processo.
21.	No tocante à fumaça do bom direito, a simples leitura dos questionamentos anotados na proposta de encaminhamento da unidade técnica já revela a gravidade dos indícios de irregularidades noticiados nesta representação, a justificar a suspensão acautelatória do feito, entre os quais destaco: 
	a) ausência, não devidamente justificada, de parcelamento do objeto, em desacordo com a norma fincada no art. 32, inciso III, da Lei 13.303/2016, e a jurisprudência desta Corte de Contas;
	b) possíveis fragilidades no processo de prospecção do mercado;
	c) divergência entre o valor estimado como receita de publicidade por passageiro para o aeroporto de Congonhas e os valores utilizados como elemento de comparação; 
	d) risco de inadimplência desse novo modelo proposto de licitação;
	e) ausência, no edital, de regras claras para elaboração e aprovação do Plano Geral de Mídias; 
	f) caráter genérico das disposições do termo de referência (item 7) , ocasionando a definição imprecisa do objeto do certame, gerando redução da atratividade e da competitividade da licitação;
	g) exigência cumulativa de adicional de preço fixo e de garantia contratual, a sinalizar cobranças que extrapolam os limites estabelecidos pelo § 2º do art. 70 da Lei 13.303/2016 (limite de 5%[footnoteRef:2]) para assegurar a execução do instrumento, com potencial redução na atratividade/competitividade do certame; [2:  Art. 70 (...) § 2º A garantia a que se refere o caput não excederá a 5% (cinco por cento) do valor do contrato e terá seu valor atualizado nas mesmas condições nele estabelecidas, ressalvado o previsto no § 3º deste artigo.§ 3º Para obras, serviços e fornecimentos de grande vulto envolvendo complexidade técnica e riscos financeiros elevados, o limite de garantia previsto no § 2º poderá ser elevado para até 10% (dez por cento) do valor do contrato.] 
	h) obrigação de os concessionários fornecerem e instalarem, em até trinta dias depois da assinatura do contrato, mil totens do modelo pirulito, com especificações adicionais (projeto de estrutura em aço, com carregadores de aparelhos eletrônicos portáteis e celulares para, no mínimo quatro aparelhos simultâneos, o que pode afastar possíveis interessados no certame; 
22.       Ressalvo também que a proposta da unidade técnica, no sentido de provocar a oitiva "prévia" da Infraero nos termos do § 2º do art. 276 do RITCU, está superada, porquanto a empresa já tomou conhecimento desta Representação e começou a exercer seu direito de contraditório e defesa (peças 5, 6, 10, 18 e seus anexos) , antes mesmo da instrução ora analisada (peça 19) .
23.	Não obstante, a medida cautelar que ora expeço reforça a notificação dirigida à Infraero para continuar no exercício do seu direito de defesa, em conformidade com o disposto no art. 276, § 3º, do RITCU.
24.	Quanto à petição formulada pela Associação Nacional de Propaganda e Promoção em Aeroportos (ANPPA) , observo que a entidade de classe não formulou pedido de ingresso no feito como parte interessada, nos termos do art. 146 do RITCU. Não obstante, com base no princípio da busca da verdade material, admito as peças por ela ofertadas como elementos subsidiários à instrução da presente representação. 
25.	Observo, por fim, que as instruções preliminares em processos com pedidos ou propostas de medida cautelar devem observar os requisitos essenciais de concisão e cognição sumária da matéria, típicos da natureza urgente e perfunctória do juízo cautelar. A instrução sob exame foi lavrada em 39 (trinta e nove) laudas, o que não se coaduna com a natureza preliminar, urgente e de cognição sumária da presente fase processual.  
26.	 Do exposto, com fulcro no art. 11 da Lei 8.443/1992, DECIDO:
	26.1 nos termos do art. 87, § 2º, da Lei 13.303/2016, c/c arts. 235 e 237, III, do Regimento Interno deste Tribunal (RITCU) , conhecer da representação;
	26.2 com fulcro no art. 276, caput, do RITCU, determinar cautelarmente à Infraero a imediata suspensão dos procedimentos vinculados à licitação eletrônica 46/LALI-2/SBSP/2020, até que este Tribunal decida o mérito desta representação ou revogue a medida, alertando os gestores de que a eventual consumação de irregularidades decorrentes do prosseguimento do feito sujeitará os responsáveis às sanções previstas na Lei 8.443/1992;
	26.3 nos termos do § 3º do art. 276 do RITCU, determinar a oitiva da Infraero, para que, em complemento às informações que já apresentou nos presentes autos, se pronuncie, no prazo de 15 (quinze) dias contados da ciência, sobre os fatos narrados na presente representação, especificamente quanto aos seguintes pontos:
26.3.1 opção pela contratação não parcelada do objeto da licitação, tendo em consideração a ausência efetiva de comparação com outros modelos possíveis (contratação individual ou por lotes) , as possíveis fragilidades no processo de prospecção do mercado, a magnitude da divergência entre o valor estimado como receita de publicidade por passageiro para o aeroporto de Congonhas e os valores utilizados como elemento de comparação; e as consequências advindas do risco de inadimplência desse novo modelo proposto de licitação; em razão de que, nos termos do inciso III do art. 32 da Lei 13.303/2016 e da Súmula 247 de jurisprudência do TCU, guardadas as exceções associadas a eventual prejuízo para o conjunto ou perda de economia de escala, nas contratações de obras, serviços, compras e alienações cujo objeto seja divisível, é obrigatória a adjudicação por item, e não por preço global;
26.3.2 ausência, no edital, de regras claras para elaboração e aprovação do Plano Geral de Mídias e de definição sobre as consequências da não aprovação imediata do plano, tendo em consideração a capacidade de as regras estabelecidas no item 7 do termo de referência, dado o caráter genérico das disposições, redundarem na indefinição do objeto do certame e, por conseguinte, reduzirem a atratividade e a competitividade da licitação, contrariando o princípio do julgamento objetivo que rege as licitações (art. 31, caput, da Lei 13.303/2016) ;
26.3.3 exigência cumulativa, logo em seguida à assinatura do contrato e antes da aprovação do PGM, de adicional de preço fixo e de garantia contratual (itens 3.3.1 e 6.1.5 do edital) , em cobranças que, se tomadas em conjunto, extrapolam os limites estabelecidos pelo § 2º do art. 70 da Lei 13.303/2016 para assegurar a execução do instrumento e podem interferir na participação de participação de possíveis interessados, contrariando o princípio da obtenção da competitividade na licitação (art. 31, caput, da Lei 13.303/2016) ;
26.3.4 obrigação instituída pelo item 1.1.1. do anexo IX ao termo de referência, no sentido de que os concessionários devem fornecer e instalar, em até trinta dias depois da assinatura do contrato, mil totens do modelo pirulito, com projeto de estrutura em aço, com carregadores de aparelhos eletrônicos portáteis e celulares para, no mínimo quatro aparelhos simultâneos, dada a grande quantidade de totens que devem ser instalados e a rapidez prevista para tal atendimento, tendo em vista a possibilidade de que tal disposição possa afastar, indevidamente, possíveis interessados em participar do certame, contrariando o princípio da obtenção de competitividade na licitação (art. 31, caput, da Lei 13.303/2016) ; 
26.3.5 demais informações que julgar necessárias; e
	26.4 informar à Infraero que o ofício de resposta deverá indicar interlocutor com conhecimento da matéria versada neste processo para dirimir eventuais dúvidas da unidade técnica, informando nome, função/cargo, e-mail e telefone de contato;
	26.5 dar ciência do inteiro teor da presente decisão à INFRAERO, por intermédio do meu Gabinete, com a urgência e os meios que o caso requer (notificação eletrônica) ; 
	26.6 após as comunicações cabíveis, restituir os autos à SELOG para que prossiga na instrução do feito, inclusive com a análise das peças adicionais trazidas pela Associação Nacional de Propaganda e Promoção em Aeroportos - ANPPA (peças 21 a 30) ;
	26.7 com base nas disposições dos arts. 11 e 65 do RITCU, determino à unidade técnica que, ao elaborar as próximas instruções saneadoras e a instrução de mérito neste processo, faça anexar a respectiva versão resumida, com até dez laudas, caso a instrução principal ultrapasse esse limite.
	Cientifique-se a INFRAERO com a urgência que o caso requer, restituindo-se o feito posteriormente à SELOG para prosseguimento da instrução. 
	Do exposto, VOTO por que seja aprovado o Acórdão que ora submeto a este Colegiado.
TCU, Sala das Sessões Ministro Luciano Brandão Alves de Souza, em 7 de outubro de 2020.
RAIMUNDO CARREIRO 
Relator